臺灣臺中地方法院刑事判決　　　　　　　　　　　　　九十四年度訴字第二四四號
　　公　訴　人　臺灣臺中地方法院檢察署檢察官
　　被　　　告　乙○○
右列被告因偽造文書等案件，經檢察官提起公訴（九十三年度偵字第二０一五０號）
，本院合議庭裁定改以簡式審判程序審理後，判決如左：
    主  文
乙○○共同行使偽造私文書，足以生損害於公眾及他人，累犯，處有期徒刑陸月，如
易科罰金，以佰元折算壹日。偽造「丁○○」之國民身分證壹張（含「乙○○」照
片壹張）、偽造之「丁○○」印章壹顆、偽造車號１５６０－ＦＺ號自用旅行車之行
車執照壹張、保險卡壹張、保險費收據壹張、汽車號牌貳面、汽車新領牌照登記書壹
張、汽車出廠與貨物稅完稅照證壹張、空白汽車買賣合約書上偽造之「丁○○」署押
貳枚（含簽名壹枚、指印壹枚）、汽車典當存根上偽造之「丁○○」署押貳枚（含簽
名壹枚、指印壹枚），均沒收。
    事  實
一、乙○○曾於民國九十一年間，因犯搶奪、竊盜等罪，先後經臺灣桃園地方法院各
    判處有期徒刑一年、十月確定，嗣並經定應執行刑有期徒刑一年九月確定，於九
    十二年八月二十九日縮短刑期假釋，刑期至九十二年十月二十五日屆滿以已執行
    論。詎乙○○猶不知悛悔警惕，為貪圖小利，竟同意收受「阿姊」所提供之新台
    幣（下同）五萬元代價，而與姓名年籍不詳綽號「阿姊」之成年女子（下稱「阿
    姊」）共同基於行使偽造私文書、行使偽造準文書、行使偽造特種文書之犯意聯
    絡，於九十三年十月間某日，在國道中山高速公路嘉義交流道下之路旁，先由乙○○提供其所有之照片一張交予「阿姊」，再由「阿姊」於不詳時、地在仿現行
    中華民國國民身分證之樣張上，偽造內政部之公印文一枚，貼用乙○○之照片一
    張，並不實登載「丁○○」之個人年籍資料，而偽造「丁○○」名義之國民身分
    證一枚，足以生損害於丁○○本人及戶政機關對於國民身分證製發管理之正確性
    。「阿姊」另將之前所竊得之甲○○有之車號０９８０－ＪＭ號自用旅行車（廠
    牌：ＣＨＩＮＡ，年份：二００四年，一九九七ＣＣ，引擎號碼４Ｇ６３Ｚ０３
    ７３７０號，係於九十三年八月十日，在高雄縣鳳山市村○○○路三一巷三一號
    失竊）一輛，於不詳時、地，先將該自用旅行車之原引擎號碼磨掉，改刻上與案
    外人丁○○所有同型式之車號１５６０－ＦＺ號自用旅行車（註：該車並未失竊
    ）相同之引擎號碼４Ｇ６３Ｚ０２５７４６號，偽造足以為辨識汽車製造廠商出
    廠用意之準私文書。次偽造車號１５６０－ＦＺ號自用旅行車之汽車號牌（特許
    證）二面，懸掛在前開竊得之車號０９８０－ＪＭ號自用旅行車上；又先偽刻「
    丁○○」印章一顆、偽造「交通部公路總局行車執照之章」印文一枚、「交通部
    行車執照之章」印文一枚、「臺中區監理所豐原監理站審核合格」印文一枚、「
    交路檢0000000號檢驗員曾發銘」印文一枚、「臺灣省政府交通處委託中
    華汽車工業股份有限公司辦理本廠新出廠小型汽車申請牌照前檢驗用章」印文一
    枚、扣案偽造之汽車出廠與貨物稅完稅照證上偽造之「中華汽車股份有限公司貨
    物稅專用章」印文一枚、「臺中區監理所審核合格」印文一枚、「桃園縣貨物稅
    出廠章戳」一枚、「吳舜文（貨物稅專用）」印文一枚、「黃鳳美」印文一枚，
    而偽造不實之車號１５６０－ＦＺ號自用旅行車行車執照一張、保險卡一張（含
    收據一張）、汽車號牌二面、汽車新領牌照登記書一張、汽車出廠與貨物稅完稅
    照證一張，「阿姊」在上揭證件、準私文書及私文書偽造完成後，旋於九十三年
    十一月十一日中午，在臺中縣烏日鄉○○路一三三五號附近，將該偽造完成「丁○○」國民身分證一張、偽造不實之屬特種文書之車號１５６０－ＦＺ號自用旅
    行車行車執照一張、汽車號牌二面、屬私文書之保險卡（含保險費收據）一張、
    汽車新領牌照登記書一張、汽車出廠與貨物稅完稅照證一張交付乙○○，並將上
    揭另竊得之原車號０９８０－ＪＭ號且已偽造引擎號碼完成之自用旅行車交付乙○○，而乙○○明知「阿姊」所交付之該自用旅行車係屬來路不明之贓車，竟仍
    予以收受，隨即依「阿姊」之指示，攜帶上揭偽造之國民身分證、特種文書、準
    私文書及私文書料等證明文件，於同日，駕駛上揭贓車前往丙○○所開設位於臺
    中縣烏日鄉○○路○段三三五號之「冠霖汽車當鋪」，並行使上揭偽造之國民身
    分證、特種文書、準私文書及私文書，以冒充車主「丁○○」之名義，在空白之
    汽車買賣合約書上偽造「丁○○」署名一枚、指印一枚及在屬於私文書之汽車典
    當存根上偽造「丁○○」署名一枚、指印一枚後，復連同上揭特種文書、準私文
    書及私文書持向丙○○提出行使，佯稱欲以四十五萬元之價格典當該車輛，以此
    詐術致丙○○陷於錯誤，誤認乙○○確有權利得以典當該車輛而同意收當，並先
    交付二十五萬元與乙○○收受，足以生損害於丁○○、丙○○、監理機關對車籍
    管理及戶政機關對於戶籍管理之正確性。嗣因丙○○事後發覺有異，乃依車籍登
    記之地址前往臺中市南屯區○○○街五二號五樓之八尋找車主丁○○查證，詎於
    該址地下室發現車號１５６０－ＦＺ號自用旅行車（即俗稱Ａ、Ｂ車之本尊Ａ車
    ），乃報警處理，經警方循線查獲乙○○，並扣得「阿姊」所有之偽造「丁○○
    」國民身分證一張（含乙○○照片一張）、偽刻「丁○○」印章一顆、偽造車號
    １５６０－ＦＺ號自用旅行車之行車執照一張、保險卡一張（含收據一張）、汽
    車號牌二面、汽車新領牌照登記書一張、汽車出廠與貨物稅完稅照證一張。
二、案經臺中縣警察局烏日分局報請臺灣臺中地方法院檢察署檢察官偵查起訴。
    理  由
一、右揭事實，業據被告乙○○於警詢、偵查及本院審理時均坦承不諱，並經證人丙○○、證人即查獲之員警林拱照、江志成、證人甲○○於偵查中證述屬實，而上
    揭汽車買賣契約書上所捺印之指印，經送鑑定結果，確係屬被告所有一節，亦有
    內政部警政署刑事警察局九十三年十一月二十六日行紋字第０九三二三四六一七
    號鑑驗書一份在卷可稽，且有車輛竊盜、車牌失竊資料個別查詢報表－查詢車輛
    認可資料一份在卷足憑。此外復有扣案之偽造「丁○○」國民身分證一張（含乙○○照片一張）、偽刻「丁○○」印章一顆、偽造車號１５６０－ＦＺ號自用旅
    行車之行車執照一張、保險卡一張（含收據一張）、汽車號牌二面、汽車新領牌
    照登記書一張、汽車出廠與貨物稅完稅照證一張足資佐證。另車號１５６０－Ｆ
    Ｚ號自用旅行車、行車執照、丁○○之國民身分證均未曾遺失或遭人冒用乙節，
    業據證人即被害人丁○○之妻劉怡雯於警詢中證述綦詳，觀諸前開扣案之車號１
    ５６０－ＦＺ號自用旅行車行車執照上有關牌照號碼、引擎號碼等資料均與真正
    之車號１５６０－ＦＺ號自用旅行車行車執照記載資料相同，唯獨車身號碼不同
    ，有車籍認可作業系統－查詢認可資料附卷可稽，此顯係為配合將竊得之車號０
    ９８０－ＪＭ號自用小客車作冒名典當之銷贓處分而偽造前開行車執照，亦足認
    該國民身分證及其上「內政部印」之公印文均係屬偽造無誤，堪認被告前開自白
    與事實相符。本件事證明確，被告犯行洵堪認定。
二、被告行使上揭偽造之證件、私文書及準私文書，且佯稱欲以四十五萬元之價格典
    當該上揭贓車，以此詐術致丙○○陷於錯誤，誤認乙○○確有權利得以典當該車
    輛而同意收當，並先交付二十五萬元與乙○○收受，足以生損害於丁○○、丙○○及監理機關對車籍管理之正確性；又「阿姊」於不詳時、地在仿現行中華民國
    國民身分證之樣張上，偽造內政部之公印文一枚，貼用乙○○之照片一張，並不
    實登載「丁○○」之個人年籍資料，而偽造「丁○○」名義之國民身分證一枚，
    亦足以生損害於丁○○本人及戶政機關對於國民身分證製發管理之正確性。按汽
    車之引擎號碼，係汽車製造廠商出廠之標誌，乃表示一定用意之證明，依刑法第
    二百二十條第一項規定，應以私文書論。被告將原有車號０９８０－ＪＭ號自用
    旅行車引擎上之引擎號碼４Ｇ６３Ｚ０３７３７０號磨掉，於其上偽造車號１５
    ６０－ＦＺ號自用旅行車之引擎號碼４Ｇ６３Ｚ０２５７４６號，應屬偽造而非
    變造（最高法院六十六年臺上字第一九六一號判例參照）。又汽車牌照為公路監
    理機關所發給，固具有公文書之性質，惟依道路交通安全規則第八條規定，汽車
    牌照包括號牌、行車執照及拖車使用證，僅為行車之許可憑證，自屬於刑法第二
    百十二條所列特許證之一種（最高法院六十三年臺上字第一五五０號判例參照）
    。又刑法第二百十七條所謂「署押」，乃指於紙張或物體上簽署之姓名或其他符
    號，以表示其承認該文書之效力，與印文有同一之作用。若以捺指印以代替簽名
    者，因該指印同為代表姓名之意，其作用及效力與簽名無異，自屬「署押」之一
    種。核被告乙○○所為，係犯刑法第二百十六條、第二百十條、第二百二十條第
    一項之行使偽造準私文書罪（偽造引擎號碼）、同法第二百十六條、第二百十二
    條之行使偽造特許證罪（偽造汽車號牌、行車執照）、同法第二百十八條第一項
    之偽造公印文罪（起訴書漏載此法條，尚有未洽）、同法第二百十六條、第二百
    十二條之行使偽造國民身分證罪、同法三百四十九條第一項之收受贓物罪、同法
    第二百十六條、第二百十條之行使偽造私文書罪（保險卡、保險費收據、汽車新
    領牌照登記書、汽車出廠與貨物稅完稅證明、典當存根）及同法第三百三十九條
    第一項之詐欺取財罪。被告偽造署押、印章、印文之行為，應為偽造私文書行為
    之部分行為，不另論罪，又因被告上揭多次偽造署押犯行間，有連續犯之裁判上
    一罪關係，故告在上揭空白汽車買賣契約書偽造「丁○○」署押之行為，亦應不
    另論罪；另被告偽造上開準私文書、私文書後復持以行使，偽造之低度行為應為
    行使之高度行為所吸收，亦不另論罪。又按刑法上所稱之公印，係指表示公署或
    公務員資格之印信而言，如僅為該機關內一部分之識別，不足以表示公署或公務
    員之資格者，即非刑法第二百十八條第一項所指公印，而屬同法第二百十七條第
    一項之印章。卷附偽造「中華民國汽車行車執照」上之偽造「交通部公路總局監
    理處行車執照之章」及「臺北市建設局行車執照之章」各印文，其機關全銜之下
    ，既綴有「行車執照之章」，似難屬印信條例所定，表示公署或公務員資格之印
    信（最高法院七十二年度臺上字第一八二三號判決參照），是本件公訴人認被告
    偽造「交通部公路總局行車執照之章」、「交通部行車執照之章」係屬偽造公印
    文罪，且尚涉犯偽造印章、署押罪，均尚有未洽。被告除上揭所犯收受贓物犯行
    外，就其餘各犯行間與「阿姊」二人間，具有犯意之聯絡及行為之分擔，為共同
    正犯。被告以一行使行為，同時行使偽造準私文書（引擎號碼）、偽造特許證（
    汽車號牌、行車執照）、偽造國民身分證、偽造私文書（保險卡、保險費收據、
    汽車新領牌照登記書、汽車出廠與貨物稅完稅證明、典當存根），而同時觸犯行
    使偽造準私文書罪、行使偽造特許證罪、行使偽造國民身分證罪及行使偽造私文
    書罪，為想像競合犯，依刑法第五十五條規定，從一重依行使偽造私文書罪處斷
    。再者，被告偽造公印文以偽造國民身分證之行為，因刑法第二百十八條第一項
    就前者已設有獨立處罰規定，且刑度較刑法第二百十二條之規定為重，故此時不
    應僅論以刑法第二百十二條之罪，此有司法院大法官釋字第八二號解釋可參。則
    其所犯偽造公印文、偽造國民身分證等二罪間，即有方法、目的之牽連關係。而
    被告所犯上開行使偽造私文書、偽造公印文、詐欺取財及收受贓物等罪間，有方
    法結果之牽連關係，應從情節較重之行使偽造私文書罪論處。至公訴人雖未引用
    詐欺取財條文，惟於事實欄已明確記載詐欺取財之事實，此部分既經起訴，本院
    自應加以裁判。被告曾於九十一年間，因犯搶奪、竊盜等罪，先後經臺灣桃園地
    方法院各判處有期徒刑一年、十月確定，嗣並經定應執行刑有期徒刑一年九月確
    定，於九十二年八月二十九日縮短刑期假釋，刑期至九十二年十月二十五日屆滿
    以已執行論，有臺灣高等法院被告全國前案紀錄表及臺灣臺中地方法院檢察署刑
    案資料查註紀錄表附卷可稽，被告前受有期徒刑執行完畢，五年以內再犯本件有
    期徒刑以上之罪，為累犯，應依刑法第四十七條規定遞加重其刑。爰審酌被告僅
    貪圖小利，一時失慮，夥同「阿姊」共同以竊取車輛後改變身分之方式，再冒用
    他人名義典當獲利，嚴重影響監理機關對車籍管理之正確性，並對被害人造成實
    質之損害，惡性非輕，對社會治安危害甚大，然犯後坦承犯行，態度良好等一切
    情狀，量處如主文所示之刑，並諭知易科罰金之折算標準，以示懲儆。
三、末查，扣案之「丁○○」印章一顆，係屬偽造之印章，不問屬於犯人與否，應依
    刑法第二百十九條之規定宣告沒收；另空白汽車買賣合約書、汽車典當存根因係
    屬被害人丙○○所有之物，非屬被告所有之物，爰不宣告沒收，惟被告在空白汽
    車買賣合約書上偽造之「丁○○」署押二枚（含簽名一枚、指印一枚）、汽車典
    當存根上偽造之「丁○○」署押二枚（含簽名一枚、指印一枚），係屬偽造之署
    押，不問屬於犯人與否，亦應依刑法第二百十九條之規定宣告沒收。又扣案偽造
    之「丁○○」國民身分證一張（含被告乙○○照片一張）、偽造車號１５６０－
    ＦＺ號自用旅行車之行車執照一張、保險卡一張、保險費收據一張、汽車號牌二
    面、汽車新領牌照登記書一張、汽車出廠與貨物稅完稅照證一張、均係共同正犯
    「阿姊」因犯罪所得之物，且係供被告犯罪所用之物，業據被告陳明在卷，爰依
    刑法第三十八條第一項第三款之規定宣告沒收；至扣案偽造「內政部印」之公印
    文、扣案保險卡及保險費收據上偽造之「新光產物保險股份有限公司」、「詹俊
    裕」印文各二枚、偽造行車執照上偽造之「交通部公路總局行車執照之章」印文
    一枚、「交通部行車執照之章」印文一枚、扣案偽造汽車新領牌照登記書上偽造
    之「丁○○」印文一枚、「臺中區監理所豐原監理站審核合格」印文一枚、「交
    路檢0000000號檢驗員曾發銘」印文一枚、「臺灣省政府交通處委託中華
    汽車工業股份有限公司辦理本廠新出廠小型汽車申請牌照前檢驗用章」印文一枚
    、扣案偽造之汽車出廠與貨物稅完稅照證上偽造之「中華汽車股份有限公司貨物
    稅專用章」印文一枚、「臺中區監理所審核合格」印文一枚、「桃園縣貨物稅出
    廠章戳」一枚、「吳舜文（貨物稅專用）」印文一枚、「黃鳳美」印文一枚、雖
    均為偽造之印文，然因該「丁○○」國民身分證、保險卡、保險費收據、行車執
    照、汽車新領牌照登記書、汽車出廠與貨物稅完稅照證均業經宣告沒收而包括在
    內，自不得重覆為沒收之諭知，附此敘明。
據上論斷，應依刑事訴訟法第二百七十三條之一第一項、第二百九十九條第一項前段
，刑法第二十八條、第二百十六條、第二百十條、第二百十二條、第二百二十條第一
項、第二百十八條第一項、第三百四十九條第一項、第三百三十九條第一項、第五十
五條、第四十七條、第二百十九條、第三十八條第一項第三款，罰金罰鍰提高標準條
例第一條前段、第二條，判決如主文。
中      華      民      國    九十四    年      二      月      四      日
                              臺灣臺中地方法院刑事第十一庭
                                      法  官  王 世 華
右正本證明與原本無異。
如不服本判決，應於判決送達後十日內向本院提出上訴狀，上訴於臺灣高等法院臺中
分院( 須附繕本 )。
                                      書記官
中      華      民      國    九十四    年      二      月      四      日
附錄本案論罪科刑法條全文：
刑法第二百十六條
行使第二百十條至第二百十五條之文書者，依偽造、變造文書或登載不實事項或使登
載不實事項之規定處斷。
刑法第二百十條
偽造、變造私文書，足以生損害於公眾或他人者，處五年以下有期徒刑。
刑法第二百十二條
偽造、變造護照、旅券、免許證、特許證及關於品行、能力服務或其他相類之證書、
介紹書，足以生損害於公眾或他人者，處一年以下有期徒刑、拘役或三百元以下罰金
。
刑法第三百四十九條
收受贓物者，處三年以下有期徒刑、拘役或五百元以下罰金。
搬運、寄藏、故買贓物或為牙保者，處五年以下有期徒刑、拘役或科或併
科一千元以下罰金。
因贓物變得之財物，以贓物論。
刑法第二百二十條
在紙上或物品上之文字、符號、圖畫、照像，依習慣或特約，足以為表示其用意之證
明者，關於本章及本章以外各罪，以文書論。
錄音、錄影或電磁紀錄，藉機器或電腦之處理所顯示之聲音、影像或符號，足以為表
示其用意之證明者，亦同。
稱電磁紀錄，指以電子、磁性或其他無法以人之知覺直接認識之方式所製成之紀錄，
而供電腦處理之用者。
刑法第三百三十九條
意圖為自己或第三人不法之所有，以詐術使人將本人或第三人之物交付者，處五年以
下有期徒刑、拘役或科或併科一千元以下罰金。
以前項方法得財產上不法之利益或使第三人得之者，亦同。
前二項之未遂犯罰之。
